【裁判字號】    98,交上易,221
【裁判日期】    980519
【裁判案由】    過失致死
【裁判全文】
臺灣高等法院臺南分院刑事判決       98年度交上易字第221號
上  訴  人
即  被  告  乙○○
上列上訴人因過失致死案件，不服臺灣臺南地方法院98年度交易
字第1號中華民國98年2月24日第一審判決（起訴案號：臺灣臺南
地方法院檢察署（97年度偵字第17518號），提起上訴，本院判
決如下：
    主  文
原判決撤銷。
乙○○因過失致人於死，處有期徒刑陸月，如易科罰金，以新台
幣貳仟元折算壹日。
    事  實
一、乙○○於民國九十七年八月十六日晚上，獨自駕駛車牌號碼
    車號３Ｍ－０３６２號自小客車，沿臺南縣新營市姑爺里挖
    仔南七二線公路由西往東方向行駛，同晚七時十七分許，行
    經同路東向二．五公里未劃設人行道路段，本應注意汽車行
    駛時，駕駛人應注意車前狀況，並隨時採取必要之安全措施
    ，而依當時天候晴、夜間有照明、柏油路面乾燥、無缺陷、
    視距復屬良好，並無不能注意之情事，竟疏未注意車前狀況
    ，貿然前進，適有王友（23年7月7日生）徒步手牽腳踏車行
    走在前，亦疏未注意行人在未劃設人行道之道路，應靠邊行
    走，致乙○○所駕駛自小客車右前方車頭不慎從左側撞擊未
    靠路邊行走之王友，王友遭受撞擊後，人復彈跳起而撞擊乙
    ○○所駕駛上開自小客車之右前方擋風玻璃後倒地，因而受
    有左後枕部撞挫傷併頭部腫脹、頭頂部挫傷、左肋多處骨折
    、左鎖骨骨折併皮下氣腫、左腰外側挫傷、脊椎處挫傷、肩
    胛上部玻璃狀刮挫傷、左肩峰部挫傷、左膝膕挫瘀傷、右膝
    膕內側挫瘀傷、右手掌挫傷等傷害，經送醫後，仍於九十七
    年八月十六日晚上七時四十八分許，因低血容積休克不治死
    亡。乙○○於肇事後，在未有偵查犯罪職務之機關或公務員
    發覺其為犯罪人前，即向處理本件道路交通事故，尚不知肇
    事者為何人之臺南縣警察局新營分局警員供承其肇事犯罪，
    自首並接受裁判。
二、案經臺灣臺南地方法院檢察署檢察官據報相驗後自動檢舉偵
    查起訴。
    理  由
一、訊據被告乙○○對於上揭事實坦承不諱，並據被害人王友之
    妹甲○○○指訴在卷，復有臺南縣警察局新營分局道路交通
    事故現場圖二紙、道路交通事故調查報告表(一)、(二)一份、道
    路交通事故現場蒐證照片四十八幀附卷（詳臺灣臺南地方法
    院檢察署九十七年度相字第一一一四號偵查卷第十二頁至第
    十四頁、第二十一頁至第二十八頁、第四十三頁至第四十八
    頁、第八十九頁）可稽。又被害人王友因本件車禍受有左後
    枕部撞挫傷併頭部腫脹、頭頂部挫傷、左肋多處骨折、左鎖
    骨骨折併皮下氣腫、左腰外側挫傷、脊椎處挫傷、肩胛上部
    玻璃狀刮挫傷、左肩峰部挫傷、左膝膕挫瘀傷、右膝膕內側
    挫瘀傷、右手掌挫傷等傷害，經送醫後，仍於九十七年八月
    十六日晚上七時四十八分許，因低血容積休克不治死亡，有
    奇美醫院柳營分院九十七年八月十七日出具之被害人王友診
    斷證明書一紙在卷（詳前開相驗卷第五十五頁）可憑，並經
    臺灣臺南地方法院檢察署檢察官督同檢驗員相驗屬實，有勘
    驗筆錄一份、相驗屍體證明書一紙、法醫驗斷書一份及相驗
    照片附卷（詳前揭相驗卷第三十一頁、第三十八頁、第四十
    頁至第四十八頁、第五十七頁至第八十六頁）足參。則被告
    於上揭時、地駕駛自小客車與被害人王友發生車禍，以及被
    害人王友因而受有上揭傷害，經送醫後仍因低血容積休克不
    治死亡之事實，堪以認定。
二、按汽車行駛時，駕駛人應注意車前狀況，並隨時採取必要之
    安全措施，道路交通安全規則第九十四條第三項定有明文。
    被告為汽車駕駛人，自應注意及此。又本件事故發生當時天
    候晴、夜間有照明、柏油路面乾燥、無缺陷、視距復屬良好
    ，有上揭道路交通事故調查報告表(一)一份在卷（詳前揭相驗
    卷第十三頁）可參，被告並無不能注意之情事。然被告卻疏
    未注意上揭交通安全規則，於上揭時間駕駛上開自小客車，
    沿臺南縣新營市姑爺里挖仔南七二線公路由西往東方向行駛
    ，於行經同路東向二．五公里未劃設人行道路段，貿然前進
    ，所駕駛自小客車前方車頭不慎從左側撞擊未靠路邊行走之
    被害人王友，被害人王友經送醫救治後，仍於九十七年八月
    十六日晚上七時四十八分許，因低血容積休克不治死亡，被
    告於本件車禍之發生，顯有過失。
三、又按行人應在劃設之人行道行走，在未劃設人行道之道路，
    應靠邊行走，並不得在道路上任意奔跑、追逐、嬉戲或坐、
    臥、蹲、立，阻礙交通，道路交通安全規則第一百三十三條
    定有明文。被害人王友為行人，自應注意及此。又本件事故
    發生當時天候晴、夜間有照明、柏油路面乾燥、無缺陷、視
    距復屬良好，並無不能注意之情事，已如前述。依卷附之道
    路交通事故現場圖一紙（詳前揭相驗卷第八十九頁）及前揭
    道路交通事故現場蒐證照片，可知被害人王友所牽之腳踏車
    於事故發生倒地後，腳踏車之兩輪距該路段柏油邊緣分別有
    三公尺、二．六公尺之遠，且被害人王友身體左側受有多處
    傷害，而被害人王友所牽之腳踏車則無明顯之撞擊痕跡及損
    壞情形，再參以被告供陳被害人王友係徒步牽腳踏車在其前
    方車道上行駛乙情，堪認被害人王友亦疏未注意上開道路交
    通安全規則，於徒步手牽腳踏車行走時，未靠路邊行走，致
    遭被告所駕駛之上開自小客車右前方車頭不慎從左側撞擊，
    並致己身受傷送醫不治死亡，被害人王友自亦與有過失。
四、又本件經送請臺灣省臺南區車輛行車事故鑑定委員會鑑定，
    鑑定結果亦認：被害人王友徒步行走手牽腳踏車，未靠路邊
    行走，為肇事次因；被告乙○○駕駛小客車，未注意車前狀
    況，為肇事主因等語，有臺灣省臺南區車輛行車事故鑑定委
    員會九十七年十月二十七日南鑑字第０９７５９０３０７０
    號函檢送之九十七年十月二十二日臺南區９７０７３４號鑑
    定意見書一份在卷（詳前揭相驗卷第九十二頁、第九十三頁
    ）足憑。益證被告前述過失行為，確為本件車禍之肇事原因
    ，至被害人王友就本件車禍雖與有過失，然此僅係本件對被
    告量刑之參考，仍無解於被告應負過失致死罪責。又被害人
    王友係因本件車禍死亡，已如前述，則被害人王友之死亡與
    被告之過失行為間，即有相當因果關係。綜上，本件被告過
    失致人於死犯行，事證明確，應予依法論科。
五、核被告乙○○所為，係犯刑法第二百七十六條第一項之過失
    致死罪。被告於肇事後，在未有偵查犯罪職務之機關或公務
    員發覺其為犯罪人前，即向處理本件道路交通事故，尚不知
    肇事者為何人之臺南縣警察局新營分局警員供承其肇事犯罪
    ，自首並接受裁判等情，有被告警詢筆錄及臺南縣警察局新
    營分局交通事故肇事人自首情形紀錄表一紙在卷（詳前揭相
    驗卷第十頁）可稽，爰依刑法第六十二條前段之規定減輕其
    刑。
六、原審予以論處有期徒刑八月，固非無見，惟查：被害人對於
    車禍之發生，與有過失，為肇事次因，且王友無父母、子女
    等法定受其扶養之人，雖有其妹甲○○○為其第三順位繼承
    人，惟甲○○○未與王友同住，王友亦未時常往訪甲○○○
    ，甲○○○請求賠償四百萬元，已領取強制險一百五十萬元
    之情，業據被害人家屬甲○○○於本院陳明，而被告雖有任
    意險保額一百萬元，但被害人不符理賠條件，保險公司不予
    理賠，亦據被告在本院陳明，並為被害人家屬甲○○○不否
    認，則被害人家屬甲○○○請求賠償超過強制險一百五十萬
    元部分，應依民事訴訟程序解決，尚不得因被告未與被害人
    家屬和解，而認其犯後態度不佳，原審量處有期徒刑八月，
    尚嫌過重，被告上訴意旨，指摘原判決不當，為有理由，應
    由本院將原判決撤銷改判，爰審酌被告並無刑案前科紀錄，
    有臺灣臺南地方法院檢察署刑案資料查註紀錄表及臺灣高等
    法院被告前案紀錄表各一份在卷可按，堪認其品性尚佳，並
    審酌其生活狀況、高職畢業之智識程度，及被告駕駛自小客
    車未能遵守道路交通安全規則，一時疏忽肇事致被害人王友
    死亡，造成生命喪失而無從彌補之情事，然被害人王友於本
    件車禍亦有疏未靠路邊行走之過失行為，惟已賠付強制險一
    百五十萬元，王友又無受扶養義務人，能否再予賠償應依民
    事訴訟程序定之等一切情狀，量處如主文所示之刑，並諭知
    易科罰金之折算標準，以資懲儆。
據上論結，應依刑事訴訟法第369條第一項前段、第364條、第29
9條第一項前段、刑法第276條第1項、第62條前段，第41條第1項
、刑法施行法第1條之1，判決如主文。
本案經檢察官趙中岳到庭執行職務。
中    華    民    國    98    年    5     月    19    日
                  刑事第五庭    審判長法  官  楊明章
                                      法  官  顏基典
                                      法  官  楊子莊
以上正本證明與原本無異。
不得上訴。
                                      書記官  王全龍
中    華    民    國    98    年    5     月    20    日
附錄本案論罪科刑法條全文：
中華民國刑法第二百七十六條第一項：
因過失致人於死者，處二年以下有期徒刑、拘役或二千元以下罰
金。


司法院資訊處製作；財團法人民間司法改革基金會備份。
